臺灣彰化地方法院刑事判決　　　　　　　95年度易字第1402號
公　訴　人　臺灣彰化地方法院檢察署檢察官
被　　　告　丙○○原名葉英賬.
　　　　　　　　　　　號
上列被告因竊盜案件，經檢察官提起公訴（九十五年度偵字第九
○二八、九○七一號），本院判決如下：
    主  文
丙○○竊盜，累犯，處有期徒刑肆月，如易科罰金，以新臺幣壹
仟元折算壹日。
其餘被訴竊盜部分，無罪。
    事  實
一、丙○○前因偽造貨幣案件，經本院以九十一年度訴字第七一
    二號判處有期徒刑二年確定，嗣經送監執行，於民國九十四
    年九月十六日縮短刑期假釋出監付保護管束，甫於九十四年
    十二月二十日因縮刑期滿未經撤銷假釋，而執行完畢。詎丙○○仍不知悔改，復基於意圖為自己不法所有之竊盜犯意，
    於九十五年七月二十四日下午一時許，駕駛其所有、車牌號
    碼ＮＰ－三二三○號自用小貨車，前往甲○○位在彰化縣埤
    頭鄉○○村○○路一八三號住處外，徒手竊取甲○○所有、
    置放在上開住處騎樓下之不鏽鋼鐵門一個（價值約新臺幣八
    千元），得手後，旋即駕駛上開自用小貨車將竊得之不鏽鋼
    鐵門載離現場，並於同日下午某時許，在彰化縣田中鎮○○
    路某處，將該不鏽鋼鐵門變賣予不詳之資源回收業者，所得
    款項已花用殆盡。嗣經甲○○報警處理，經警調閱彰化縣埤
    頭鄉○○村○○路之路口監視器錄影帶，始循線查悉上情。
二、案經甲○○訴由彰化縣警察局北斗分局報告臺灣彰化地方法
    院檢察署檢察官偵查起訴。
    理  由
壹、證據能力部分：
　　按被告以外之人於審判外之言詞或書面陳述，除法律有規定
  　者外，不得作為證據。被告以外之人於偵查中向檢察官所為
    之陳述，除顯有不可信之情況者外，得為證據。被告以外之
    人於審判外之陳述，雖不符前四條之規定，而經當事人於審
    判程序同意作為證據，法院審酌該言詞陳述或書面陳述作成
    時之情況，認為適當者，亦得為證據。當事人、代理人或辯
    護人於法院調查證據時，知有第一百五十九條第一項不得為
    證據之情形，而未於言詞辯論終結前聲明異議者，視為有前
    項之同意。刑事訴訟法第一百五十九條第一項、第一百五十
    九條之一第二項、第一百五十九條之五分別定有明文。經查
    ：
一、證人乙○○、丁○○於偵查中向檢察官所為證述，雖係被告
    以外之人於審判外之言詞陳述，為傳聞證據，然其等於偵查
    中向檢察官所為證述，既經具結（偵字第九○二八號卷第二
    五、二六頁），且本院審酌該等言詞陳述係由證人出於自由
    意識而陳述，又無其他證據足認該等陳述有何顯不可信之情
    事等一切情況，依刑事訴訟法第一百五十九條之一第二項規
    定，認上開證人於偵訊中之證述，自得採為認定本件犯罪事
    實所憑之證據。
二、證人甲○○、乙○○、丁○○於警詢時之證述，雖亦屬被告
    以外之人於審判外之言詞陳述，為傳聞證據，然被告於本院
    準備程序既同意將之引為證據（本院卷第三一頁），且經本
    院於審理時當庭直接提示而為合法之調查，被告未於言詞辯
    論終結前聲明異議，本院復審酌該等言詞陳述係由證人出於
    自由意識而陳述，並無非法取證之情況，依刑事訴訟法第一
    百五十九條之五之規定，認上開證人於警詢時之證述，應得
    採為認定本件犯罪事實所憑之證據。
貳、有罪部分：
一、上開事實，業據被告丙○○於偵訊（偵字第九○二八號卷第
    十六、十七頁）、本院審理（本院卷第五四頁）時，坦承不
    諱，核與證人甲○○於警詢（偵字第九○七一號卷第四、五
    頁）時，證述之情節相符，復有彰化縣埤頭鄉○○村○○路
    ○路口監視器錄影畫面翻拍照片二幀（偵字第九○七一號卷
    第六、七頁）、車籍查詢－基本資料詳細畫面一紙（偵字第
    九○七一號卷第九頁）在卷可稽，足徵被告之自白確與事實
    相符。本件事證明確，被告此部分竊盜之犯行，應堪認定。
二、核被告所為，係犯刑法第三百二十條第一項之普通竊盜罪。
    又被告前因偽造貨幣案件，經本院以九十一年度訴字第七一
    二號判處有期徒刑二年確定，嗣經送監執行，於九十四年九
    月十六日縮短刑期假釋出監付保護管束，甫於九十四年十二
    月二十日因縮刑期滿未經撤銷假釋，而執行完畢，有臺灣彰
    化地方法院檢察署刑案資料查註資料紀錄表及臺灣高等法院
    被告全國前案紀錄表各一份在卷可考，其於受有期徒刑執行
    完畢後，五年以內故意再犯本件有期徒刑以上之罪，為累犯
    ，應依刑法第四十七條第一項規定，加重其刑。爰審酌被告
    正值青壯之年，不思循正當途徑獲取所需，任意竊取他人財
    物，嚴重侵害他人財產法益，然考量被告竊得物品價值不高
    ，所生危害程度尚屬輕微，暨犯罪後坦承犯行，態度尚屬良
    好等一切情狀，量處如主文所示之刑，並諭知易科罰金之折
    算標準。
、無罪部分：
一、公訴意旨另以：被告丙○○另基於意圖為自己不法所有之竊
    盜概括犯意，先於九十五年五月中旬某日上午十時許，在彰
    化縣田中鎮○○里○○路○段五四七巷四八號旁空地，徒手
    竊取丁○○所有之養雞鐵籠三個，又於九十五年六月上旬某
    日上午十一時許，在彰化縣北斗鎮○○里○○路旁之廢棄工
    廠，徒手竊取乙○○所有之鐵條一批，因認被告此部分亦涉
    有刑法第三百二十條第一項之普通竊盜罪嫌等語。
二、按犯罪事實應依證據認定之，無證據不得認定犯罪事實；不
    能證明被告犯罪者，應諭知無罪之判決；刑事訴訟法第一百
    五十四條第二項、第三百零一條第一項分別定有明文。而事
    實之認定，應憑證據，如未能發現相當之證據，或證據不足
    以證明，自不能以推測或擬制之方法，以為裁判基礎（最高
    法院四十年臺上字第八六號判例意旨參照）。又認定犯罪事
    實所憑之證據，雖不以直接證據為限，間接證據亦包括在內
    ；然而無論直接或間接證據，其為訴訟上之證明，須於通常
    一般之人均不致有所懷疑，而得確信其為真實之程度者，始
    得據為有罪之認定（最高法院七十六年臺上字第四九八六號
    判例意旨參照）。
三、公訴人認被告另涉有上開二件普通竊盜犯行，無非係以被告
    於警詢之自白、證人丁○○、乙○○於偵查中之證述，作為
    主要論據。然訊據被告堅決否認另涉有上開二件普通竊盜犯
    行，並辯稱：因員林分局警員要求伊交出案件，伊才編造該
    二件竊盜案件，伊實際上並沒有竊取丁○○、乙○○的物品
    等語。且按被告或共犯之自白，不得作為有罪判決之唯一證
    據，仍應調查其他必要之證據，以察其是否與事實相符，刑
    事訴訟法第一百五十六條第二項定有明文。又刑事訴訟法第
    一百五十六條第二項規定，被告雖經自白，仍應調查其他必
    要之證據，以察其是否與事實相符。立法目的乃欲以補強證
    據擔保自白之真實性；亦即以補強證據之存在，藉之限制自
    白在證據上之價值。而所謂補強證據，則指除該自白本身外
    ，其他足資以證明自白之犯罪事實確具有相當程度真實性之
    證據而言。雖其所補強者，非以事實之全部為必要，但亦須
    因補強證據與自白之相互利用，而足使犯罪事實獲得確信者
    ，始足當之（最高法院七十四年臺覆字第十號判例意旨參照
    ）。經查：
  (一)丁○○於八十八年以前，原居住在彰化縣田中鎮○○路○段
    五四七巷四八號前住處內，於八十八年搬遷至臺南時，確遺
    留有數量不詳之鐵製雞籠在其前住處外一節，固經證人丁○○於偵訊時證述無訛（偵字第九○二八號卷第二三頁）。惟
    證人丁○○於本院審理時，另補充證稱：「（以何工具養雞
    ？）國中的時候，我飼養鬥雞，是以比較高的雞籠飼養，之
    後因丙○○向我借部分的雞籠，雞籠當然是我所有。」「（
    後來沒有飼養鬥雞之後，雞籠放在何處？）我將雞籠放在彰
    化縣田中鎮○○里○○路○段五四七巷四八號空地上。」「
    （丙○○拿取的雞籠有無告訴你？）我在八十八年就全家搬
    到臺南去住，所以丙○○沒有辦法聯絡到我，而且丙○○之
    前向我借雞籠的，之後就一直都是丙○○在使用。」「（除
    了你剛剛所稱搬離之前將雞籠借給被告丙○○之外，現場還
    有無遺留其他雞籠？）應該只剩下一、二個而已，放在圳溝
    旁邊用來養狗的，當時被土石掩埋，雞籠大約有三尺大，我
    借給丙○○的雞籠是用來飼養鬥雞的。」「（留在現場一、
    二個雞籠，為何沒有帶走？）因為已經生鏽，是我不要的東
    西，所以才沒有帶走。」等語（本院卷第五○、五一頁）。
    依據證人丁○○之上開證言，堪認丁○○所有之雞籠，除其
    於八十八年搬遷至臺南之前，即已借予被告使用者外，其餘
    遺留在彰化縣田中鎮○○路○段五四七巷四八號前住處外之
    雞籠，均因生鏽而為丁○○所拋棄甚明。按物權，除法律另
    有規定外，因拋棄而消滅。而刑法上之竊盜罪，以意圖為自
    己或第三人不法之所有，竊取他人之動產為成立要件，若所
    取得之物，係他人拋棄之無主物，已非他人所有之動產，即
    與竊盜罪之構成要件不合（最高法院八十六年度臺上字第一
    六六八號判決意旨參照）。丁○○既已拋棄其遺留在其前住
    處外之雞籠，則其就該等雞籠之所有權即因拋棄而消滅，該
    等雞籠自屬他人拋棄之無主物，縱使被告確有拿取該等雞籠
    之行為，仍與竊盜罪之構成要件有間，證人丁○○之上開證
    言，顯不足以作為被告確有竊取丁○○所有養雞鐵籠犯罪事
    實之補強證據。
  (二)乙○○確有將包含鐵條在內、平時用不到之物品，暫時置放
    在其所有、位於彰化縣北斗鎮○○里○○路旁之廢棄工廠內
    等情，固據證人乙○○於偵訊時證述在卷（偵字第九○二八
    號卷第二四頁）。惟證人乙○○於本院審理時，復補充證稱
    ：「（於彰化縣北斗鎮○○里○○路旁之廢棄工廠有無東西
    遺失？）因為那個地方有放很多東西，有鐵條、家具，但是
    並不確定有丟掉什麼東西，因為放很多，而且也放很久了。
    」「（平時是否會至彰化縣北斗鎮○○里○○路旁之廢棄工
    廠巡視？）很少。」「（何時知道彰化縣北斗鎮○○里○○
    路旁之廢棄工廠有遺失東西？）我們知道有些東西可能會丟
    掉，後來因為員林分局告訴我們有人在那邊偷東西才知道的
    。」「（如何知道有失竊鐵條？）前幾個月員林分局通知我
    ，我才知道的。」「（該彰化縣北斗鎮○○里○○路旁之廢
    棄工廠，有無失竊鐵條，何時失竊鐵條，你是否清楚？）不
    是很清楚。」等語（本院卷第五一至五四頁）。依據證人乙○○之上開證言，僅足以佐證乙○○確有將包含鐵條在內之
    物品，置放在其所有、位於彰化縣北斗鎮○○里○○路旁之
    廢棄工廠內之事實，惟關於乙○○置放在該廢棄工廠內之物
    品究竟有無遭竊？究係何種物品於何時遭竊？等與竊盜罪構
    成要件相關之事實，證人乙○○均因置放物品種類甚多，且
    鮮少前往該廢棄工廠巡視，而未能明確證述，則證人乙○○
    之上開證言，亦不足以作為被告確有竊取乙○○所有鐵條犯
    罪事實之補強證據。
  (三)本件被告於警詢時（偵字第九○二八號卷第四、五頁）雖曾
    自白上開二件普通竊盜之犯行，然公訴人所舉之其他證據，
    既不足以作為證明被告自白之犯罪事實確實具有相當程度真
    實性之補強證據，且本院在得依或應依職權調查證據之範圍
    內，復查無其他積極證據足以證明被告確有公訴意旨所指之
    上開二件普通竊盜犯行，按諸前揭規定及判例意旨，自難僅
    憑被告於警詢時之自白，逕認被告確有上開二件普通竊盜之
    犯行，要屬不能證明被告此部分犯罪，自應為被告無罪之諭
    知。
據上論斷，應依刑事訴訟法第二百九十九條第一項前段、第三百
零一條第一項，刑法第三百二十條第一項、第四十七條第一項、
第四十一條第一項前段，刑法施行法第一條之一第一項、第二項
前段，判決如主文。
本案經檢察官陳茂亭到庭執行職務。
中　　華　　民　　國　　96　　年　　2 　　月　　2 　　日
              刑事第六庭  審判長法  官  王義閔
                                法  官  林欣苑
                                法  官  鄭舜元
以上正本證明與原本無異。
如不服本判決，應於判決送達後10日內，向本院提出上訴狀（ 須
附繕本 ）。
告訴人或被害人對於判決如有不服具備理由請求檢察官上訴者，
其上訴期間之計算係以檢察官收受判決正本之日期為準。
中　　華　　民　　國　　96　　年　　2 　　月　　8 　　日
                                書記官  呂雅惠
附錄：論罪科刑法條：
中華民國刑法第320條
意圖為自己或第三人不法之所有，而竊取他人之動產者，為竊盜
罪，處5年以下有期徒刑、拘役或5百元以下罰金。
意圖為自己或第三人不法之利益，而竊佔他人之不動產者，依前
項之規定處斷。
前二項之未遂犯罰之。
